臺灣桃園地方法院刑事判決　　　　　　　95年度訴字第1994號
公　訴　人　臺灣桃園地方法院檢察署檢察官
被　　　告　甲○○
上列被告因違反毒品危害防制條例案件，經檢察官分別提起公訴
（95年度毒偵字第3357號、第5973號、第6138號），及移送併案
審理（95年度毒偵字第5287號、第5973號、第6138號、96年度毒
偵字第35號），由本院合併審理後，被告在本院準備程序中就被
訴事實均為有罪之陳述，經本院合議庭裁定由受命法官獨任依簡
式審判程序審理後，本院判決如下：
    主  文
甲○○施用第一級毒品，處有期徒刑玖月，扣案之第一級毒品海
洛因壹包（驗後淨重０點一二公克，空包裝重０點二三公克）沒
收銷燬之。又施用第二級毒品，處有期徒刑伍月。又施用第二級
毒品，處有期徒刑伍月。應執行有期徒刑壹年，扣案之第一級毒
品海洛因壹包（驗後淨重０點一二公克，空包裝重０點二三公克
）沒收銷燬之。
    事  實
一、甲○○有下列前科及強制戒治處遇：
（一）因施用毒品案件，經本院以八十八年度毒聲六八八八號裁
      定送觀察、勒戒後，認無繼續施用毒品傾向，而由臺灣桃
      園地方法院檢察署檢察官以八十八年度毒偵字第一四九三
      號為不起訴處分確定。
（二）因搶奪案件，經本院以八十九年度訴字第二００號判決判
      處有期徒刑一年六月確定，與因後述（三）之施用毒品案
      件受宣告之有期徒刑十月，接續執行至民國九十一年七月
      四日假釋出監，不知悔改，因違反保護管束應遵守之事項
      ，遭撤銷假釋，所餘殘刑十月二日，於九十五年五月二十
      八日入監服刑，連同後述（四）偽造文書等四罪所宣告之
      應執行刑二年五月，接續執行至九十五年三月七日再度假
      釋出監，在外期間再度因違反保護管束應遵守之事項，遭
      撤銷假釋，所餘殘刑八月十八日，於九十五年十二月七日
      送監執行，應至九十六年八月二十四日縮刑期滿，迄今尚
      未執行完畢（不構成累犯）。
（三）又因施用第一、二級毒品案件，經本院以八十九年度毒聲
      字第四四九七號裁定送觀察、勒戒後，認有繼續施用毒品
      傾向，而由臺灣桃園地方法院檢察署檢察官向本院聲請令
      被告入戒治處所施以強制戒治，並提起公訴。強制戒治部
      分，由本院以八十九年度毒聲字第五五八七號裁定令入戒
      治處所施以強制戒治，旋又以九十年度毒聲字第二五二號
      裁定停止戒治，所餘期間並交付保護管束，至九十年九月
      十三日戒治期滿。公訴部分，由本院以八十九年度訴字第
      一二九一號判決分別判處有期徒刑八月、三月，並定其應
      執行刑為有期徒刑十月確定，與前述（二）之搶奪案件所
      宣告之有期徒刑一年六月接續執行，迄今尚未執行完畢（
      詳見前述，不構成累犯）。
（四）另因竊盜、偽造文書二案件，經本院以九十三年度訴字第
      七三號判決各判處有期徒刑十月、一年確定，再因施用第
      一、二級毒品案件，經本院九十二年度聲字第一０二七號
      裁定令入戒治處所施以強制戒治，並以九十三年度訴字第
      八九號判決分別判處有期徒刑八月、五月確定。上開四罪
      ，嗣由本院以九十三年度聲字第二一０六號裁定定應執行
      刑為有期徒刑二年五月確定，接續前揭（二）、（三）搶
      奪等罪遭撤銷假釋後之殘刑十月二日執行後，至九十五年
      三月七日假釋出監，復因違反保護管束應遵守之規定遭撤
      銷假釋，所餘殘刑八月十八日，自九十五年十二月七日入
      監服刑，應至九十六年八月二十四日縮刑期滿，尚未執行
      完畢（不構成累犯）。強制戒治部分，則因毒品危害防制
      條例於九十二年七月九日修正相關規定，並於九十三年一
      月九日起施行，而免予執行。
二、詎甲○○仍不知悔改，復有下列施用第一級毒品海洛因、第
    二級毒品安非他命之行為：
（一）基於施用第一級毒品海洛因之犯意，於九十五年六月十九
      日某時，在桃園縣桃園市○○路某空地內，以將海洛因摻
      水加入針筒後施以皮下注射之方式，施用第一級毒品海洛
      因一次。嗣於當日晚間八時四十分許，為警在桃園縣桃園
      市○○街與國興街交叉路口處查獲，當場並扣得第一級毒
      品海洛因一包（驗後淨重０點一二公克，空包裝重０點二
      三公克）。
（二）基於施用第二級毒品安非他命之犯意，於九十五年十月五
      日某時，在其位於桃園縣龜山鄉○路村○○○鄰○○街二
      十五號住處，以將安非他命置入吸食器內點火燒烤，俾吸
      食其煙氣之方式，施用第二級毒品安非他命一次。嗣於九
      十五年十月六日，為警在桃園縣龜山鄉○○○路一二三號
      查獲。
（三）又基於施用第二級毒品之犯意，於九十五年十月十五日某
      時，在其上址住處，以將安非他命置於吸食器內點火燒烤
      ，俾吸食其煙氣之方式，施用第二級毒品安非他命一次。
      嗣於九十五年十月十六日下午二時三十分許，在桃園縣大
      溪鎮○○路○段土地公廟前，因另涉竊盜案件為警查獲後
      ，而發覺上情。
三、案經桃園縣政府警察局桃園分局、大溪分局、龜山分局分別
    移送臺灣桃園地方法院檢察署檢察官偵查起訴後，由本院合
    併審理。
    理  由
一、訊據被告甲○○坦承上開施用第一、二級毒品之犯行不諱，
    且查：
（一）被告於九十五年六月十九日施用第一級毒品海洛因之犯行
      ，業經被告在本院審理時坦承屬實，且被告於當日晚間為
      警查獲後，經警採集其尿液，連同扣案之一包白粉分別送
      請臺灣檢驗科技股份有限公司、法務部調查局檢驗結果，
      尿液呈嗎啡類陽性反應，白粉亦含有第一級毒品海洛因成
      分，驗後淨重０點一二公克，空包裝重０點二三公克，有
      臺灣檢驗科技股份有限公司出具之濫用藥物尿液檢驗報告
      、毒品案件尿液編號姓名對照表，及法務部調查局九十五
      年七月十一日調科壹字第０八００一一四五０００號鑑定
      書各一份附卷可稽（九十五年度毒偵字第三三五七號卷第
      三十五頁、第二十三頁，本院卷未編頁），是被告自白施
      用海洛因之部分，與上開事證相符，可以採信。
（二）被告於九十五年十月五日、十月十五日，二次施用第二級
      毒品安非他命之行為，亦經被告在本院審理時坦承屬實，
      且被告於九十五年十月六日、十月十六日晚間為警查獲後
      ，經警分別採集其尿液，送請臺灣檢驗科技股份有限公司
      檢驗結果，亦均呈安非他命類陽性反應，有該公司出具之
      濫用藥物尿液檢驗報告、毒品案件尿液編號姓名對照表各
      二份在卷可考（九十五年度毒偵字第五九七三號卷第二十
      五頁、第二十四頁、九十五年度毒偵字第六一三八號卷第
      十四頁、第十七頁），足認被告此部分自白亦與事實相符
      ，可以採信。
（三）被告前曾因施用毒品案件，經本院以八十八年度毒聲六八
      八八號裁定送觀察、勒戒後，認無繼續施用毒品傾向，而
      由臺灣桃園地方法院檢察署檢察官以八十八年度毒偵字第
      一四九三號為不起訴處分確定，不知悔改。又再次因施用
      第一、二級毒品案件，經本院以八十九年度毒聲字第四四
      九七號裁定送觀察、勒戒後，認有繼續施用毒品傾向，而
      由臺灣桃園地方法院檢察署檢察官向本院聲請令被告入戒
      治處所施以強制戒治，並提起公訴。強制戒治部分，由本
      院以八十九年度毒聲字第五五八七號裁定令入戒治處所施
      以強制戒治，旋又以九十年度毒聲字第二五二號裁定停止
      戒治，所餘期間並交付保護管束，至九十年九月十三日戒
      治期滿。公訴部分，由本院以八十九年度訴字第一二九一
      號判決分別判處有期徒刑八月、三月，並定其應執行刑為
      有期徒刑十月確定，仍不知悔改，三度因施用第一、二級
      毒品案件，經本院九十二年度聲字第一０二七號裁定令入
      戒治處所施以強制戒治，並以九十三年度訴字第八九號判
      決分別判處有期徒刑八月、五月確定；該次強制戒治部分
      ，則因毒品危害防制條例於九十二年七月九日修正相關規
      定，並於九十三年一月九日起施行，而免予執行等情，則
      有臺灣高等法院被告前案紀錄表一份在卷可按。
（四）綜上，本件事證明確，被告於前次強制戒治執行完畢後，
      五年後三犯本件施用第一、二級毒品之犯行，均可認定，
      應依法論科。
二、按毒品危害防制條例第二十條第三項固規定觀察勒戒或強制
    戒治執行完畢釋放後，五年後再犯第十條之罪者，應適用該
    條例第二十條第一項、第二項規定，重新適用觀察勒戒、強
    制戒治等處遇程序，惟本案被告因施用毒品案件遭強制戒治
    ，至九十年九月十三日期滿後，又因施用毒品案件，由本院
    以九十三年度訴字第八九號判決判處罪刑確定，之後三犯本
    件施用毒品罪刑等情，已見前述，其係在前次強制戒治五年
    後「三犯」施用毒品案件，而非「再犯」施用毒品案件，與
    上開規定不合，且斟酌毒品危害防制條例所以規定在觀察勒
    戒、強制戒治五年後再度施用毒品者，應重新觀察勒戒或強
    制戒治，而無庸科處刑罰，當係因前次之勒戒、戒治處遇已
    見成效所致，而本件被告在前次強制戒治後，又再度因施用
    毒品遭法院判刑，之後三犯本件施用毒品犯行，顯見其前次
    戒治並無戒毒效果，則由上開立法精神以觀，亦應逕行對被
    告科處刑罰，而不再適用上開規定，令被告入勒戒處所觀察
    、勒戒，應先敘明。
三、核被告甲○○施用海洛因之所為，係犯毒品危害防制條例第
    十條第一項之施用第一級毒品罪，其二次施用安非他命之所
    為，則係犯同條例第十條第二項之施用第二級毒品罪。其持
    有扣案之第一級毒品海洛因之低度行為，及施用前持有第一
    、二級毒品海洛因及安非他命之低度行為，均應為施用之高
    度行為吸收，不另論罪。被告所犯上開三罪間，犯意各別，
    應分論併罰。爰審酌被告前已因施用毒品案件，經法院裁定
    送觀察、勒戒、強制戒治，甚而遭法院判處徒刑，仍未能戒
    斷毒癮，又三犯本件施用第一、二級毒品之犯行，足徵其沾
    染毒品甚深，顯無悔改之意，而有科以刑罰，促其警惕自新
    之必要，惟施用毒品究屬自戕性之犯罪，對社會造成之直接
    危害不大，被告犯罪之動機、手段，及其犯後坦承犯行，態
    度尚稱良好等一切情狀，分別量處如主文所示之刑，並定其
    應執行之刑，以資懲儆。扣案之第一級毒品海洛因一包（驗
    後淨重０點一二公克，空包裝重０點二三公克）屬第一級毒
    品，依毒品危害防制條例第十八條第一項前段規定沒收銷燬
    之。
三、移送併辦意旨略以：被告承前施用第一級毒品之犯意，分別
    於：(1)九十五年十月四日，在桃園縣龜山鄉○○村○○街二
    十五號，施用第一級毒品海洛因一次；(2)於九十五年十月六
    日、十月十六日晚間七時三十分許為警採尿前回溯二十六小
    時內某時，分別在桃園縣不詳地點施用第一級毒品海洛因各
    一次；(3)於九十五年十二月三日凌晨六時許，在桃園縣龜山
    鄉○○街二十一巷十五號附近，施用第一級毒品海洛因一次
    ；因認被告上開所為，亦涉犯毒品危害防制條例第十條第一
    項之施用第一級毒品罪嫌（九十五年度毒偵字第五二八七號
    、第五九七三號、第六一三八號、九十六年度毒偵字第三五
    號）。按刑事法若干犯罪行為態樣，本質上原具有反覆、延
    續實行之特徵，立法時乃予特別歸類，定為犯罪構成要件之
    行為要素，此在學理上則稱為「集合犯」，凡職業性、營業
    性或收集性等具有重複特質之犯罪，例如經營、從事業務、
    收集、販賣、製造、散布等行為，均屬之，是故，如行為人
    係基於概括犯意，在密切接近之一定時、地，多次反覆實行
    相同之犯罪行為，倘依社會通念，於客觀上認為符合一個反
    覆、延續性之行為觀念者，於刑法評價上，即應僅成立一罪
    ，最高法院著有九十五年度台上字第四六八六號判決可資參
    照，而施用毒品之行為，雖未在上開最高法院判決例示之內
    ，且由毒品危害防制條例第十條第一項規定「施用」之文義
    而言，亦可狹義的解為行為人各次施打、吸食或服用毒品之
    行為，然施用毒品本質上往往具有成癮之病理特質，此係一
    般常識，故解釋上本罪亦可能具有反覆、延續實行之特徵，
    依社會通念，得解為一個重複性質之犯罪，從而，如行為人
    基於單一之集合犯意，在密切接近之一定時、地，多次反覆
    吸食毒品時，參酌上開判決意旨，亦應僅成立一罪，較為適
    當，然查，上開併案審理之犯罪事實，被告施用海洛因之時
    間，分別為九十五年十月四日、九十五年十月六日為警採尿
    前回溯二十六小時內某時、九十五年十月十六日晚間七時三
    十分許採尿前回溯二十六小時內某時，及九十五年十二月三
    日凌晨六時許，對照本案被告施用海洛因之時間，係在九十
    五年六月十九日以觀，前後相隔逾四個月之久，明顯可分且
    具獨立性，依上說明，上開併案事實與本案之犯罪事實，自
    難認係密切實施之反覆行為，非集合犯可比，二者在審理上
    並無裁判上一罪之關係，本院自不得併予審酌，此部分應退
    由檢察官另為適法處理，附此敘明。
據上論斷，應依刑事訴訟法第二百七十三條之一第一項、第二百
九十九條第一項前段，毒品危害防制條例第十條第一項、第二項
、第十八條第一項前段，刑法第十一條前段、第五十一條第五款
，判決如主文。
本案經檢察官楊挺宏到庭執行職務。
中　　華　　民　　國　　96　　年　　2　　 月　　9　 　日
                  刑事第八庭  法　官　陳彥宏
以上正本證明與原本無異。
如不服本判決，應於送達後十日內，向本院提出上訴狀。
                              書記官　翁其良
中　　華　　民　　國　　96　　年　　2　　 月　　9　 　日
論罪科刑法條：毒品危害防制條例第10條第1 項、第2 項
毒品危害防制條例第10條
施用第一級毒品者，處 6 月以上 5 年以下有期徒刑。
施用第二級毒品者，處 3 年以下有期徒刑。
